臺灣屏東地方法院刑事判決　　　　　　　100年度訴字第868號
公　訴　人　臺灣屏東地方法院檢察署檢察官
被　　　告　徐錩源
上列被告因違反毒品危害防制條例案件，經檢察官提起公訴（10
0 年度撤緩偵字第141 號），嗣因被告就被訴事實為有罪之陳述
，經告知簡式審判程序之旨，並聽取當事人之意見後，本院合議
庭裁定改由受命法官獨任依簡式審判程序進行，本院判決如下：
    主  文
徐錩源施用第一級毒品，累犯，處有期徒刑玖月。
    事  實
一、徐錩源前於民國95年間因詐欺、賭博案件，分別經本院判處
    有期徒刑4 月、2 月確定，嗣經減刑、定應執行刑為有期徒
    刑2 月15日確定，於97年4 月10日因徒刑執行完畢出監。另
    因施用毒品案件，經送觀察、勒戒後，因認有繼續施用之傾
    向，再依法院裁定令入戒治處所施以強制戒治後，於97年3
    月26日強制戒治期滿釋放，並經臺灣屏東地方法院檢察署檢
    察官以97年度戒毒偵字第31號為不起訴處分確定。又於97年
    間因施用毒品案件，經本院以97年度訴字第1680號判決判處
    有期徒刑7 月確定，於98年11月12日執行完畢。距其仍不知
    悔改，仍基於施用第一級毒品海洛因之犯意，於98年12月31
    日上午10時許，在其位於屏東縣內埔鄉○○村○○路40巷12
    號住處內，以將海洛因加水置於針筒後注入體內之方式，施
    用第一級毒品海洛因1 次。嗣於99年1 月4 日上午9 時20分
    許，在屏東縣麟洛鄉○○路旁為警盤查而查獲。復徵得其同
    意後採尿送驗，檢出海洛因代謝後之嗎啡陽性反應，始知悉
    上情。
二、案經屏東縣政府警察局屏東分局報告臺灣屏東地方法院檢察
    署檢察官偵查起訴。
    理  由
一、按除被告所犯為死刑、無期徒刑、最輕本刑為3 年以上有期
    徒刑之罪或高等法院管轄第一審案件者外，於法院行準備程
    序進行中，被告先就被訴事實為有罪之陳述時，審判長得告
    知被告簡式審判程序之旨，並聽取當事人、代理人、辯護人
    及輔佐人之意見後，裁定進行簡式審判程序；受命法官行準
    備程序，與法院或審判長有同一之權限，刑事訴訟法第273
    條之1 第1 項、第279 條第2 項前段分別定有明文。查本案
    被告徐錩源所犯非為死刑、無期徒刑、最輕本刑為3 年以上
    有期徒刑之罪或高等法院管轄第一審案件，其於本院100 年
    8 月11日準備程序進行中，先就前揭被訴事實為有罪之陳述
    （見本院卷第22頁反面），經受命法官告知簡式審判程序之
    旨，並聽取當事人之意見後，本院合議庭認無不得或不宜改
    依簡式審判程序進行之處，爰依刑事訴訟法第273 條之1第1
    項，裁定本案由受命法官獨任進行簡式審判程序。並依刑事
    訴訟法第159 條第2 項、第273 條之2 規定，本件不適用同
    法第159 條第1 項關於傳聞法則之規定，證據調查亦不受同
    法第159 條第1 項、第161 條之2 、第161 條之3 、第163
    條之1 及第164 條至第170 條規定之限制，合先敘明。
二、上揭事實，業據被告徐錩源於本院準備程序及審理中坦承不
    諱（分見本院卷第22頁反面、第25頁反面），另將被告於99
    年1 月4 日上午9 時45分許所採集之尿液，囑託台灣檢驗科
    技股份有限公司鑑定，經以EIA 酵素免疫分析法初步檢驗、
    並以GC／MS氣相層析／質譜儀法確認檢驗，結果判定均呈可
    待因、嗎啡陽性反應等情，有臺灣檢驗科技股份有限公司KＺ
    000000000000號濫用藥物檢驗報告1 紙、屏東縣政府警察局
    屏東分局毒品案件涉嫌人尿液採證編號姓名對照表1 紙在卷
    可稽（見警卷第6 、8 頁），可知被告確曾分別於上揭採尿
    時間前施用海洛因甚明，適足補強被告自白，堪認被告自白
    與事實相符，應屬真實。本件事證明確，被告犯行洵堪認定
    。
三、按毒品危害防制條例於92年7 月9 日修正公布，自93年1 月
    9 日施行，其中第20條、第23條將施用毒品之刑事處遇程序
    區分為「初犯」、「5 年內再犯」、「5 年後再犯」。依其
    立法理由之說明：「初犯」，經觀察、勒戒或強制戒治，應
    為不起訴處分或不付審理之裁定；經觀察、勒戒或強制戒治
    執行完畢釋放後，「5 年內再犯」者，因其再犯率甚高，原
    實施之觀察、勒戒及強制戒治既已無法收其實效，爰依法追
    訴或裁定交付審理。至於經觀察、勒戒或強制戒治執行完畢
    釋放，「5 年後再犯」者，前所實施之觀察、勒戒或強制戒
    治已足以遮斷其施用毒品之毒癮，為期自新及協助其斷除毒
    癮，仍用「初犯」規定，先經觀察、勒戒或強制戒治之程序
    。從而，依修正後之規定，祇於「初犯」及「5 年後再犯」
    2 種情形，有其追訴條件之限制，即須於初犯經觀察、勒戒
    或強制戒治釋放後，5 年內均無施用毒品之行為，始能認其
    前所實施之觀察、勒戒或強制戒治已足遮斷毒癮，而得於5
    年後再犯時，再予適用初犯之規定，重行觀察、勒戒等程序
    。倘5 年內已經再犯，經依法再為保安處分或追訴處罰，縱
    其第3 次（或第3 次以上）施用毒品之時間，在初犯之保安
    處分執行完畢釋放5 年以後，即與「5 年後再犯」之情形有
    別，且因已於「5 年內再犯」，顯見其再犯率甚高，原實施
    觀察、勒戒或強制戒治，已無法收其實效，自無再經觀察、
    勒戒及強制戒治之必要，應由檢察官逕行起訴，始符新法修
    正之本旨（最高法院97年第5 次刑事庭會議決議、97年度台
    非字第540 號判決參照）。查本案被告前因施用毒品案件，
    經法院裁定令入戒治處所施以強制戒治，於執行完畢釋放後
    5 年內再犯施用毒品罪，復經追訴及判處罪刑確定等情，有
    臺灣高等法院被告前案紀錄表在卷可稽，是本案被告所為施
    用毒品之犯行，距離前開強制戒治執行完畢釋放未逾5 年，
    惟被告於上開強制戒治執行完畢釋放後5 年內，既已再犯施
    用毒品罪，並經追訴、處罰，揆諸前揭說明，是公訴人依法
    追訴，於法並無不合，本院自應依法論科。
四、按海洛因為毒品危害防制條例第2 條第2 項第1 款明定之第
    一級毒品，未經許可，不得持有及施用。是核被告所為，係
    犯毒品危害防制條例第10條第1 項之施用第一級毒品罪。又
    被告持有海洛因後進而施用，其持有之低度行為應被其施用
    之高度行為所吸收，均不另論罪。另被告有如前揭犯罪事實
    欄所述之經有期徒刑宣告及執行完畢之情形，有前開臺灣高
    等法院被告前案紀錄表附卷可稽，其於有期徒刑執行完畢後
    5 年以內，故意再犯本件有期徒刑以上之罪，構成累犯，應
    依刑法第47條第1 項規定加重其刑。本院審酌被告施用毒品
    ，足以戕害其身心，滋生其他犯罪，惡化治安，嚴重損及公
    益，且被告前曾犯有施用毒品，復經觀察勒戒及強制戒治執
    行完畢，其竟再為本件施用毒品犯行，顯見其不思悔改，自
    我控制能力亦顯不佳；兼衡其之犯罪動機、目的暨其家庭經
    濟情況小康、國中教育程度等一切情狀，量處如主文所示之
    刑。
據上論斷，應依刑事訴訟法第273 條之1 第1 項、第284 條之1
、第299 條第1 項前段，毒品危害防制條例第10條第1 項，刑法
第11條前段、第47條第1 項，判決如主文。
本案經檢察官潘國威到庭執行職務。
中    華    民    國   100    年    8     月    25    日
                  刑事第三庭    法  官  蕭筠蓉
以上正本證明與原本無異。
如不服本判決應於收受判決後10日內向本院提出上訴書狀，並應
敘述具體理由；其未敘述上訴理由者，應於上訴期間屆滿後20日
內向本院補提理由書（均須按他造當事人之人數附繕本）「切勿
逕送上級法院」。
中    華    民    國   100    年    8     月    25    日
                                書記官  張語恬
附錄本判決論罪科刑法條全文：
毒品危害防制條例第10條
施用第一級毒品者，處 6 月以上 5 年以下有期徒刑。
施用第二級毒品者，處 3 年以下有期徒刑。